【裁判字號】    92,簡上,205
【裁判日期】    921013
【裁判案由】    傷害
【裁判全文】
臺灣桃園地方法院刑事判決                        九十二年度簡上字第二○五號
    上  訴  人  甲○○
    即  被  告
右上訴人即被告因傷害案件，不服本院中壢簡易庭八十九年度壢簡字第五四三號，中
華民國八十九年六月二十三日第一審刑事簡易判決（聲請簡易判決處刑案號：八十九
年度偵字第二七一五號），提起上訴，經本院合議庭審理，判決如左：
    主  文
原判決撤銷。
甲○○傷害人之身體，處拘役參拾日，如易科罰金，以參佰元折算壹日。
    事  實
一、洪秋玉（所涉教唆傷害罪嫌另經檢察官為不起訴處分）與甲○○為解決二人間因
    土地合建所生之爭議，遂約定於民國八十八年七月十七日下午，至位於桃園縣桃
    園市○○○路○段二五七號之乙○○工作地點「潤富國際藝術中心」商談解決事
    宜。而於同日下午一時二十分許，因雙方意見分歧談判不成，甲○○即大聲喊叫
    ，經乙○○當場制止無效後，乙○○乃至門外打行動電話報警前來處理，甲○○
    見狀亦跑到門外，欲攔阻乙○○，此時，二人竟均基於傷害他人身體之故意，互
    相拉扯，進而出手毆打對方，致乙○○受有右前胸一Ｘ九公分抓傷三處、六Ｘ０
    ．五公分二處、左上肢三Ｘ二公分瘀傷及左上腹六Ｘ０．五公分抓傷四處等傷害
    ；甲○○則受有右上唇角小擦傷、左前胸壁大片淺瘀斑約五Ｘ七公分、左小指基
    部背側小擦傷、左小指指甲下部分瘀斑及左小腿前方大片淺淡瘀斑約十五Ｘ七公
    分之傷害（乙○○所涉傷害部分業經本院中壢簡易庭判處拘役四十日，如易科罰
    金，以三百元折算一日確定）。
二、案經乙○○訴請臺灣桃園地方法院檢察官偵查聲請以簡易判決處刑。
    理  由
一、訊據被告甲○○固坦認於上開時、地，與洪秋玉協商土地合建爭議之事實，惟矢
    口否認有何傷害犯行，辯稱：案發當時係告訴人乙○○出手毆打伊，伊被打倒在
    地，疼痛不已，根本無從反擊，更無互毆之情形云云。惟查：右揭事實迭據告訴
    人於偵查及本院調查程序中指述：（問：於八十八年七月十七日下午是否與上訴
    人發生糾紛？）是，當時是約下午一點二十分左右，上訴人到我上班之大興西路
    二段二五七號（潤富國際藝術中心）找洪秋玉談事情，‧‧上訴人後來有一直拍
    打桌子，很大聲叫，‧‧我到門口用行動電話要報警，他就不讓我打，我很生氣
    就和他二人發生拉扯，二人皆有受傷；（問：當時如何發生拉扯？）我一直用手
    推開他來搶我電話，上訴人用手一直來抓我，抓傷我的胸腔、腹部，手也有受傷
    ，也有用拳頭打我等語甚詳在卷（見八十八年度他字第一七九三號偵查卷第三十
    三頁反面、第四十頁反面及本院九十二年八月二十一日訊問筆錄），並核與證人
    即案發當時在場之洪秋玉、吳烈寶、趙德偉分別於偵查中所證述：（問洪秋玉：
    八十八年七月十七日下午如何談判？）‧‧談判過程中，甲○○就大聲叫，當時
    徐先生（即指告訴人）叫甲○○不要大小聲，同時到門外打電話報警處理，甲○
    ○即跑到門外打徐先生，拉扯之後，甲○○即離開，並且恐嚇，當時我坐在裏面
    ，隔著玻璃我有看到他們在拉扯等語（見上開他字卷第七頁反面、第八頁）；（
    問吳烈寶：經過如何？）‧‧當天是談解約的事，甲○○拍茶几，乙○○與甲○
    ○就到門口，二人雙手互抓著，我聽有吵的聲音，出去叫開；（問：乙○○是否
    有出去報警？）他有報警，我們有聽到等語（見上開他字卷第三十九頁反面、第
    四十頁）；（問趙德偉：經過情形？）甲○○有拍茶几，我請乙○○制止一下，
    制止不下來，乙○○就到外面報警，甲○○就出來拉扯，不讓乙○○報警等語相
    符（見上開他字卷第四十頁）。況被告於本院審理時就告訴人於案發當時確到門
    外打電話報警一節亦不爭執，且依被告本院審理中所述，證人吳烈寶於案發當時
    曾出面勸架（見本院九十二年九月二十九日審理筆錄），堪認證人吳烈寶上開所
    證尚具有客觀真實性，要無偏頗之虞，據上，足見告訴人上開指述應可信實，此
    外復有告訴人之診斷證明書一紙附卷可資佐證（附於上開他字卷第十五頁）。至
    被告雖聲請本院再行傳訊證人即案發當時另一名在場者丙○○以證明案發當時伊
    並未與告訴人互毆一節，然證人丙○○業經本院先後三次傳訊均未到庭，且本案
    事證已臻明確，是認被告上開聲請並無必要，併此敘明。綜上所述，被告所辯顯
    係事後卸責之詞，不足採信，其右揭犯行，足可認定，應依法論科。
二、核被告所為，係犯刑法第二百七十七條第一項之傷害罪。原審據以論罪科刑，固
    非無見，惟按被告行為後，刑法第四十一條第一項業於九十年一月四日修正，將
    原犯最重本刑為三年以下有期徒刑以下刑之罪，而受六月以下有期徒刑或拘役之
    宣告，因身體、教育、職業或家庭之關係，執行顯有困難者，得以一元以上三元
    以下折算一日，易科罰金之規定，修正為「犯最重本刑為五年以下有期徒刑以下
    刑之罪，而受六個月以下有期徒刑或拘役之宣告，因身體、教育、職業、家庭之
    關係或其他正當事由，執行顯有困難者，得以一元以上三元以下折算一日，易科
    罰金」，並於九十年一月十日由總統公布施行，於同年一月十二日生效。經依新
    舊法比較結果，對被告並無不同，應依刑法第二條第一項前段規定，適用修正後
    之法律，而原審未及審酌前述刑法第四十一條第一項之修正，而予以比較新舊法
    之規定，尚有違誤。上訴意旨以被告於案發當時並未出手拉扯毆打告訴人為由，
    而指摘原判決不當，雖無可取，然原判決既有上開可議之處，自應由本院予以撤
    銷改判。爰審酌被告犯罪動機、目的、手段、所生之損害、告訴人傷勢之輕重，
    及被告犯罪後否認犯行之態度等一切情狀，量處如主文所示之刑，並諭知易科罰
    金之折算標準，以資懲儆。
據上論斷，應依刑事訴訟法第四百五十五條之一第三項、第三百六十九條第一項前段
、第三百六十四條、第二百九十九條第一項前段，刑法第二條第一項前段、第二百七
十七條第一項、修正後刑法第四十一條第一項前段，罰金罰鍰提高標準條例第一條前
段、第二條，判決如主文。
本案經檢察官廖先志到庭執行職務。
中      華      民      國    九十二    年      十      月    十三      日
                                臺灣桃園地方法院刑事第十二庭
                                    審判長法  官  游 紅 桃
                                          法  官  曾 雨 明
                                          法  官  王 美 玲
右正本證明與原本無異。
不得上訴。
                                          書記官  張 嘉 雯
中      華      民      國   九十二    年      十      月     十七    日
附錄本案論罪科刑法條全文：
刑法第二百七十七條第一項：
傷害人之身體或健康者，處三年以下有期徒刑、拘役或一千元以下罰金。


司法院資訊處製作；財團法人民間司法改革基金會備份。
